【裁判字號】    94,交聲,319
【裁判日期】    950630
【裁判案由】    違反道路交通管理處罰條例聲明異議
【裁判全文】
臺灣新竹地方法院交通事件裁定         94年度交聲字第319號
原處分機關  交通部公路總局新竹區監理所
異議人即
受處分人    乙○○
上列異議人即受處分人因違反道路交通管理處罰條例案件，對交
通部公路總局新竹市監理站中華民國94年11月14日竹監自字第裁
50—Z00000000 號違反道路交通管理事件裁決處分，聲明異議，
本院裁定如下：
    主  文
原處分撤銷。
乙○○不罰。
    理  由
一、按交通法庭認為聲明異議有理由者，應以裁定將原處分經聲
    明異議部分撤銷，並自為裁定，道路交通案件處理辦法第20
    條前段定有明文。
二、次按法院受理有關交通案件，準用刑事訴訟法之規定，道路
    交通管理處罰條例第89條定有明文。又認定受處分人違規之
    事實，應依證據認定之，無證據不得認定違規事實，為前述
    道路交通管理處罰條例第89條規定而準用刑事訴訟法第154
    條第2 項之規定。又事實之認定，應憑證據，如未能發現相
    當證據，或證據不足以證明，自不能以推測或擬制之方法，
    以為裁判基礎，此有最高法院40年臺上字第86號判例足資參
    照。再認定犯罪事實所憑之證據，雖不以直接證據為限，間
    接證據亦包括在內，然而無論直接證據或間接證據，其為訴
    訟上之證明，須於通常一般之人均不致有所懷疑，而得確信
    其為真實之程度者，始得據為有罪之認定，倘其證明尚未達
    到此一程度，而有合理之懷疑存在而無從使事實審法院得有
    罪之確信時，即應由法院為諭知被告無罪之判決，此亦有最
    高法院76年臺上字第4986號判例足供參照。從而認定被告有
    罪，就該有罪事實不能有任何之合理懷疑存在（beyond the
    reasonable doubt），此為刑事訴訟法上法院認定事實之最
    重要原則之一，於法院審理行為人違反道路交通管理處罰條
    例案件時，亦當有其適用。易言之，法院於審理行為人違反
    道路交通管理處罰條例案件，當踐行完畢調查證據之程序後
    ，為事實之認定時，如就原處分機關所認定之行為人違規之
    事實仍有合理之訴訟上懷疑，而無法百分之百確信行為人確
    有該當於道路交通管理處罰條例各該處罰條文之構成要件事
    實時，此際即應依訴訟上之待證事實「倘有懷疑，則從被告
    之利益作解釋」（in dubi opro reo）之證據法則，作對受
    處分人有利之認定。
二、原裁決處分意旨略以：本件異議人即受處分人乙○○駕駛車
    牌號碼RA—175 號自用大貨車，於94年8 月1 日14時39分許
    ，行經國道一號高速公路北上方向95公里處時，有於行駛道
    路時，使用手持式行動電話進行通話之違規行為，經內政部
    警政署國道公路警察局第二警察隊楊梅分隊警員掣單（公警
    局交字第Z00000000 號舉發違反道路交通管理事件通知單）
    予以舉發，經受處分人申訴，原處分機關交通部公路總局新
    竹區監理所函請內政部警政署國道公路警察局第二警察隊查
    復，仍認違規事實明確，受處分人仍不服，原處分機關認受
    處分人確有前開違規行為，而於94年11月14日以竹監自字第
    裁50—Z00000000 號裁決書，以受處分人有違反道路交通管
    理處罰條例第31條之1 第1 項之違規，裁處異議人罰鍰新臺
    幣（下同）3000元。
四、聲明異議意旨略以：我當時並沒有使用行動電話，警察當場
    也有問我行動電話的號碼後撥打，也確實會響，現在所提出
    的通聯紀錄，上面也都沒有違規時間使用行動電話的紀錄。
    我一直都是使用這個電話號碼，並沒有使用別支行動電話。
    另外我開車有用左手撫摸耳朵的習慣，是背靠著椅背，左手
    懸空撫摸耳朵，因為我覺得這樣開車比較舒服等語。
四、經查，關於本件違規事實之舉發過程，雖據證人即舉發警員
    丙○○於本院調查時到庭結證稱：當天我們的巡邏車也是行
    駛當中，在北上97公里左右的地方，發現異議人在使用行動
    電話，我們就指示他要停車，因為97公里處的路肩比較狹窄
    ，所以後來是在95公里的地方停車，當時異議人是說他沒有
    在用行動電話，是在聽收音機，我們有問他手機的號碼，有
    試撥確實可以通等語，及證人即舉發警員甲○○於本院調查
    時結證後證述：是丙○○開車，我們的車原本是行駛在異議
    人的車之後，發現異議人的車速很慢，我們經過他的旁邊，
    我就往後看，發現他在使用行動電話，之後我有比手勢要他
    停車。那時他在我們車後面一點點，所以他也有看到我比手
    勢。之前在舉發別的案子時，也有用路人確實有用手放在耳
    朵上這樣的習慣，所以我們都會很注意看的很清楚，才會舉
    發，當天的天氣狀況是晴天。（當時能否確定，他有用手機
    在通話？）只能確定是有拿手機在手上，但是在撥接當中還
    是在通話無法確定。（舉發時間是否有錯誤？）縱使有錯，
    也是在10分鐘以內等語在卷，然本件舉發警員係認異議人於
    94年8 月1 日14時39分許，駕駛車牌號碼RA—175 號自用大
    貨車，行經國道一號高速公路北上方向95公里處時，有以手
    持式行動電話進行通話之違規行為，因而攔停異議人，並掣
    單舉發，而證人甲○○復於本院調查時證稱：誤差在10分鐘
    以內等語，已如前述，從而苟異議人確有駕駛汽車於行駛道
    路時，使用手持式行動電話進行通話之違規行為，時間亦應
    係94年8 月1 日14時20餘分至14時50分之間，然經本院查詢
    目前國內有營業之各大行動電話公司，異議人有向和信電訊
    股份有限公司申請行動電話，門號為0000000000號，而上揭
    門號於94年8 月1 日中午12時起之雙向通聯紀錄為：中午12
    時9 分44秒發話24秒、中午12時43分零7 秒發話1 分15秒、
    17時53分14秒受話、18時37分18秒受話、20時5 分53秒受話
    1 分6 秒等情，有和信電訊股份有限公司雙向通聯紀錄1 份
    在卷足參，足徵異議人於94年8 月1 日14時20餘分至14時50
    分之間，並未有以其所有之0000000000號行動電話，與其他
    門號進行發話或受話，是證人丙○○及甲○○等人所證述於
    94年8 月1 日14時39分許，有目睹異議人駕駛RA—175 號自
    用大貨車，行經國道一號高速公路北上方向95公里處時，以
    手持式行動電話進行通話等情，已無法排除係因車輛行速、
    距離、燈光、角度及異議人若干特定動作等諸多因素，導致
    該警員目視判斷發生誤差所致，從而堪認警員丙○○及甲○
    ○之證詞確有重大可疑之處，實難僅以該舉發警員之證詞據
    以推論認定異議人有使用手持式行動電話進行通話之違規行
    為。至證人甲○○雖另證述：我當時有用我的行動電話撥他
    的行動電話，確實可以通，但是通聯紀錄上面卻沒有這次撥
    打紀錄等語在卷，亦為異議人所不否認上情，然如果使用人
    有受話但未接聽該通電話時，需看使用人是否有開啟語音信
    箱之功能，如有開啟，方會在通聯紀錄上顯示代碼為222 之
    通聯紀錄，如果並未開啟此功能時，通聯紀錄上即不會顯現
    該通電話之通聯等情，有本院電詢和信電訊股份有限公司後
    所製作之公務電話紀錄1 份在卷足參，而觀本院所調取上揭
    0000000000號行動電話通聯紀錄之通話時間為94年7 月31日
    至同年8 月2 日，在此3 日中均未有代碼為222 之通聯紀錄
    ，從而亦有可能係因異議人並未開啟語音信箱之功能，是以
    方未顯示證人撥打電話至異議人所有上揭門號行動電話之通
    聯紀錄，亦難僅以此事後證人甲○○之撥打行動電話之行為
    ，即遽為異議人確有於前揭時地，駕駛汽車行駛在道路上時
    ，有使用手持式行動電話進行通話之違規行為之認定。此外
    ，復查無其他積極證據足以證明異議人有原處分機關所認定
    之前開違規行為，本院自應為對異議人有利之認定。
五、綜上所述，本件並無積極證據足以證明異議人有汽車行駛於
    道路上，使用手持式行動電話進行通話之違規情事，則原處
    分機關認定異議人有違反道路交通管理處罰條例第31條之1
    第1 項規定之情事，而對之為前開裁決，即難認為允當，應
    認異議為有理由，由本院將原處分撤銷，改諭知異議人不罰
    之裁定，以資適法。
據上論斷，應依道路交通案件處理辦法第20條前段，裁定如主文
。
中    華    民    國    95    年    6     月    30    日
                  交通法庭      法  官  楊惠芬
以上正本證明與原本無異。
如不服本裁定，應於裁定送達後5日內向本院提出抗告狀。
中    華    民    國    95    年    6     月    30    日
                                書記官  汪淑菁


司法院資訊處製作；財團法人民間司法改革基金會備份。
